臺北高等行政法院判決
　　　　　　　　　　　　　　　　　　 96年度訴字第00473號
　　　　　　　　　　　　　　　.
原　　　告　甲○○
被　　　告　臺北縣政府
代　表　人　乙○○（縣長）
訴訟代理人　丁○○
　　　　　　丙○○
上列當事人間因優惠存款事件，原告不服教育部中華民國95年12
月4 日台訴字第0950163969A 號訴願決定，提起行政訴訟。本院
判決如下：
　　主  文
原告之訴駁回。
訴訟費用由原告負擔。
　　事  實
一、事實概要：原告係台北縣中和市中和國民小學之退休教師，
    於91年8 月1 日退休並領取公保養老給付金額新台幣（下同
    ）1,595,500 元，全數存入台灣銀行股份有限公司中和分公
    司（下稱台銀中和分公司），被告依教育部95年1 月27日發
    布修正並自同年2 月16日生效之「學校退休教職員公保養老
    給付金額優惠存款要點」（下稱公保優存要點）第3 點之1
    規定核算結果，原告原領取並存入台銀中和分公司之公保養
    老給付總額1,595,500 元，低於其依前揭修正後公保優存要
    點計算得續存優惠存款之最高金額1,688,372 元，依該要點
    第8 項但書規定，應以原儲存之金額1,595,500 元辦理續存
    ，乃以95年8 月26日北府人三字第0950604289號函，通知原
    告於台銀中和分公司辦理之優惠存款於期滿得辦理續存之金
    額，仍得按原優惠存款之金額辦理續存。原告不服，提起訴
    願經決定駁回後，遂提起本件行政訴訟。
二、兩造聲明：
　　(一)原告聲明：
      1.訴願決定、原處分均撤銷。
      2.被告應核定按1,688,372元辦理優惠存款之續約。
　　(二)被告聲明：駁回原告之訴。
三、兩造之爭點：被告核定原告應依原儲存之金額1,595,500元
                辦理優惠存款之續約，是否合法？
　　(一)原告主張之理由：
      1.按大法官釋字第542 號解釋「行政機關之行政命令屬給
        付性質之行政措施具授與人民利益之效果者，亦應受相
        關憲法原則，尤其是平等原則之拘束。」且釋字第614
        號解釋亦重申此一原則，並進而及於法規命令，此一解
        釋文之文末反面解釋，甚且強調退休制度設計相同，不
        得為差別規定，否則即有違憲法第7 條之平等原則。
      2.查上揭新修正之公保優存要點之適法性爭議，暫且不論
        ，既已發布實施，亦應符合標榜之合理化，始得公平、
        正義。再者，上開要點既強調公平合理，且設計一套所
        謂合理化方案之計算公式，亦以此公式，計算出每人得
        續存之最高金額。如今，原辦理之優存金額，高於核定
        金額，即按核定金額辦理之；反之，低於核定金額，卻
        仍依原存金額，顯然為差別待遇，已違反上揭大法官解
        釋所揭示之平等原則。
      3.末查，「依本要點規定，核定之得辦理優惠存款之養老
        給付金額，不再變動。」試想，此次之大動干戈，修正
        此一優存要點，強調的是退休所得合理化，以現職人員
        之待遇為計算基楚，且不得優於現職人員，既以現職人
        員之待遇為分母，一旦現職人員待遇有所調整，亦應隨
        之調整，始可謂之合理化，亦始不失此次改革之初衷。
        準此，依上開修正後公保優存要點3 之1 規定之計算公
        式，原告得續存的最高金額為1,688,372 元，雖大於原
        續存之1,595,500 元，仍應依修正後規定計算公式計算
        之金額1,688,372 元辦理續存，被告核定按原續存1,59
        5,500 元辦理續存，顯有違誤，自應予撤銷，並請求判
        決被告應核定按1,688,372 元辦理優惠存款之續約。
    (二)被告主張之理由：
      1.按新修正公保優存要點第3 點之1 第1 、2 項規定略以
        ，支領月退休金人員之每月退休所得，不得超過依最後
        在職同薪級人員現職待遇計算之退休所得上限百分比。
        超過者，在依學校教職員退休條例所支領退休給與不作
        變動之前提下，減少其養老給付得辦理優惠存款之金額
        ，使不超過退休所得上限百分比。同點第3 項規定：依
        前項退休所得上限百分比規定計算之養老給付優惠存款
        金額高於依第二點、第三點規定所定計算養老給付之金
        額者，應按後者較低金額辦理優惠存款，同點第8 項規
        定：前項人員每月退休所得超過依第一項計算之退休所
        得上限百分比者，減少其養老給付得辦理優惠存款之金
        額，使不超過退休所得上限百分比；兼領月退休金者，
        並依第四項規定計算之。但原儲存之金額較低者，以原
        儲存之金額為限。
      2.查原告於91年8 月1 日退休並領取公保養老給付金額新
        台幣1,595,500 元整，全數存入台銀中和分公司，被告
        依上揭公保優存要點第3 點之1 規定核算其前揭要點修
        正實施後公保養老給付得續存優惠存款之最高金額為1,
        688,372 元。惟按前揭要點第8 項規定，原儲存之金額
        較低者，以原儲存之金額為限，爰應以較低金額1,595,
        500 元辦理優惠存款。故被告前開95年8 月26日北府人
        三字第0950604289號函核定原告仍得按原優惠存款金額
        辦理續存，於法並無違誤。
　　理  由
一、按公保優存要點第1 點規定：「公立學校退休教職員公保養
    老給付金額辦理優惠存款，依本要點行之。」第2 點規定：
    「依本要點辦理優惠存款，須合於下列各款條件：(一)依學校
    教職員退休條例辦理退休。(二)退休時所任職適用行政院訂定
    之全國軍公教員工待遇支給要點之公務人員俸額標準表支薪
    。(三)依中華民國85年2 月1 日學校教職員退休條例修正施行
    前之公務人員保險年資所核發之養老給付。」第3 點規定：
    「依本要點辦理優惠存款之公務人員保險年資及養老給付辦
    理優惠存款最高月數標準，依附表規定辦理。」第3 點之1
    規定：「（第1 項）支領月退休金人員之每月退休所得，不
    得超過依最後在職同薪級人員現職待遇計算之所得上限百分
    比；…（第2 項）前項人員每月退休所得超過退休所得上限
    百分比者，在依學校教職員退休條例所支領退休給與不作變
    動之前提下，減少其養老給付得辦理優惠存款之金額，使不
    超過退休所得上限百分比。…（第7 項）本點規定施行前已
    退休之教育人員，於本點規定施行後優惠存款期滿續存時，
    應依最後退休薪級及最後服務機關學校核實證明最後在職時
    具有前項第2 款之待遇項目，按本點規定施行時待遇標準及
    當年度（如當年度尚未訂定，則依前一年度）軍公教人員年
    終工作獎金（慰問金）發給注意事項計算每月退休所得及最
    後在職同薪級人員現職待遇。…（第8 項）前項人員每月退
    休所得超過依第1項 計算之退休所得上限百分比者，減少其
    養老給付得辦理優惠存款之金額，使不超過退休所得上限百
    分比；……但原儲存之金額較低者，以原儲存之金額為限。
    」
二、次按，大法官釋字第443 號解釋理由書闡釋：「何種事項應
    以法律直接規範或委由命令予以規定，與所謂規範密度有關
    ，應視規範對象、內容或法益本身及其所受限制之輕重而容
    許合理之差異：諸如剝奪人民生命或限制人民身體自由者，
    必須遵守罪刑法定主義，以制定法律之方式為之；涉及人民
    其他自由權利之限制者，亦應由法律加以規定，如以法律授
    權主管機關發布命令為補充規定時，其授權應符合具體明確
    之原則；若僅屬與執行法律之細節性、技術性次要事項，則
    得由主管機關發布命令為必要之規範，雖因而對人民產生不
    便或輕微影響，尚非憲法所不許。又關於給付行政措施，其
    受法律規範之密度，自較限制人民權益者寬鬆，倘涉及公共
    利益之重大事項者，應有法律或法律授權之命令為依據之必
    要，乃屬當然。」可知，關於給付行政措施，應屬低密度法
    律保留，是以給付行政措施應對何一群體、何種事項為給付
    ，給付之種類，項目為何，應由行政機關基於其行政之積極
    性、公益性，酌量當時之社會經濟狀況，財政收支情形，除
    非涉及公共利益之重大事項，應有法律或法律授權之命令為
    依據之必要外，自應有行政機關整體性考量之自由形成空間
    。
三、又學校教職員退休條例及其施行細則，對於公保養老給付均
    無優惠存款之規定，嗣教育部為照顧現職所得及退休所得偏
    低之教育人員，訂定發布前揭公保優存要點，以為學校教職
    員公保養老給付金額辦理優惠存款之依據，核屬給付行政措
    施，且僅適用於特定族群，依上揭說明，其受法律規範之密
    度，應較限制人民權益者寬鬆，即無以法律或法律授權之命
    令為依據之必要。而上開優惠存款制度實施多年，公教人員
    之待遇已逐年向上調整，84年7 月1 日退撫新制實施後，退
    休金基數之計算內涵提高為本（年功）俸1 倍，公教人員退
    休所得大幅提昇，部分具有退撫新、舊年資之人員，其退休
    所得甚至有超過現職同等級人員薪資之不合理現象，且國內
    金融市場利率亦向下調降，致政府負擔之優惠存款差額利息
    相對提高，形成各級政府沈重財政負擔，故教育部考慮上開
    社會經濟狀況、財政收支情形與整體公益衡平原則，審酌得
    適用之對象、範圍及辦理優惠存款之額度，乃依權限修正增
    訂前揭公保優存要點第3 之1 規定，以符合正當性與公平性
    ，並無違反法律保留原則及公平原則，自得予適用，合先敘
    明。
四、經查，原告係台北縣中和市中和國民小學之退休教師，於91
    年8 月1 日退休並領取公保養老給付金額1,595,500 元，全
    數存入台銀中和分公司，而經被告依前揭公保優存要點第3
    點之1 規定核算結果，原告於前揭要點修正實施後公保養老
    給付得續存優惠存款之最高金額1,688,372 元等情，為兩造
    所不爭，並有被告計算單附原處分卷可稽，堪信為真正。故
    被告以原告原領取並存入台銀中和分公司之公保養老給付總
    額1,595,500 元，低於其依前揭修正後公保優存要點計算得
    續存優惠存款之最高金額1,688,372 元，乃以95年8 月26日
    北府人三字第0950604289號函，通知原告於台銀中和分公司
    辦理之優惠存款於期滿得辦理續存之金額，仍得按原優惠存
    款之金額辦理續存，揆諸前揭要點規定，並無不合。原告主
    張前揭要點第3 條之1 既已公布實施，即應全部依該要點計
    算得續存優惠存款之最高金額1,688,372 元辦理續存，不應
    以其原優惠存款金額較低，即以原儲存金額為限，始符公平
    正義云云，核與前揭要點規定不符，亦違反前揭要點之規範
    意旨，自無足採。
五、綜上所述，原處分於法並無違誤，訴願決定予以維持，亦無
    不合。原告仍執前詞，訴請撤銷原處分與訴願決定，並請求
    判決如其聲明第二項所示，均無理由，應予駁回。
據上論結，本件原告之訴為無理由，爰依行政訴訟法第98條第1
項前段，判決如主文。
中　　華　　民　　國　　96　　年　  10　　月　 11  　 日
                        第二庭審判長法  官　徐瑞晃
                                    法  官　陳金圍
                                    法  官　蕭惠芳
上為正本係照原本作成。
如不服本判決，應於送達後20日內，向本院提出上訴狀並表明上
訴理由，如於本判決宣示後送達前提起上訴者，應於判決送達後
20日內補提上訴理由書（須按他造人數附繕本）。
中　　華　　民　　國　　96　　年　  10　　月　 11  　 日
          　　　　　　      　　　　書記官  李淑貞
